【裁判字號】    90,聲再,66
【裁判日期】    900308
【裁判案由】    聲請再審
【裁判全文】
臺灣高等法院刑事裁定                                九十年度聲再字第六六號
    再審聲請人
    即受判決人  乙○○
                丙○○
                戊○○
                甲○○
現住嘉義縣新港鄉○○路一八四巷.
                        身分證.
                丁○○  女  三.
                        籍設台北縣土城市○○路一二一巷十弄五號二樓
                        現住嘉.
                        身分證.
右列聲請人因違反商業會計法等案件，對於本院八十九年度上訴字第三六八七號，中
華民國八十九年十二月二十七日確定判決（台灣板橋地方法院八十八年度易字第三０
九號、台灣板橋地方法院檢察署八十七年偵緝字第八六二、八六三、八六四、八六五
、八七０號；八十七年度偵字第二二二六八、二六四一六號；併辦案號：同署八十八
年度偵字第九三八二號），聲請再審，本院裁定如左：
    主  文
再審之聲請駁回。
    理  由
一、聲請意旨略稱：聲請人前因詐欺及違反商業會計法、詐欺罪嫌，經  鈞院以八十
    九年度上訴字第三六八七號判決處刑確定在案。惟  鈞院上述判決，對於足生影
    響於判決之重要證據均漏未審酌，特依刑事訴訟法第四百二十一條規定聲請再審
    ，詳述理由如后：
  (一)被告於第一審審理程序中，於民國八十八年四月三十日之答辯暨聲請調查證據狀
    ，就告訴人莊晴富部分，詳述答辯指稱告訴人莊晴富係經營不法地下錢莊，被告
    丁○○係告訴人莊晴富不法重利罪嫌下之真正受害者，告訴人莊晴富何來受詐害
    之情？另答辯稱被告丙○○、甲○○等二人對於向莊晴富借錢乙事，起初並不知
    情，惟嗣後亦於莊晴富要求下，於公司票上為背書、另簽發個人名義之支票、本
    票予莊某等情，並聲請傳訊莊晴富到庭與被告查證對質（請參卷附4.答辯暨
    聲請調查證據狀、12.20.辯護意旨狀─莊晴富部分）。惟迄今無論地院、  鈞院
    原審等就此認定被告丁○○等是否詐欺告訴人莊晴富之重要證據卻漏未審酌，完
    全未傳喚查證。
  (二)告訴人李惠如為被告公司之會計師，本即對被告公司狀況知之甚稔，且曾多次幫
    被告乙○○送錢至銀行跑銀行三點半軋票；被告等人簽發予李惠如之支票遭退票
    ，而李惠如仍繼續借錢予被告等人；以及雙方從八十六年至八十七年間數次借貸
    往返，多有借有還等事實，足以說明李惠如自始自終對被告等人資金不充裕之事
    實，已甚明瞭，何來受詐欺？又從李惠如借錢予被告時係將錢送至銀行應付銀行
    三點半軋票等事實以觀，被告何來向其詐欺？準此告訴人李惠如絕無受詐欺之可
    能，原審法院竟對於被告等人聲請訊問李惠如之請求（請參4.答辯暨聲請調
    查證據狀及12.20.辯護意旨狀），不加置理，即予判決，使致冤抑。
  (三)被告乙○○於經營公司設廠之初（民國八十三年間）即向戴政寧借款，金額約新
    台幣六、七百萬左右，一直以來均按月攤還，數年間從無跳票或延期還款的情形
    。惟八十五年某月戴政寧突然向被告乙○○要回一百多萬元，乙○○乃竭力籌款
    清償之。豈料竟導致被告公司日後周轉困難，每況愈下。直到被告公司倒閉後，
    被告等人清償戴政寧本金已達四百萬元以上。徵諸經驗法則，事理常情，被告等
    人如於民國八十三年借款時有意詐欺戴政寧之不法意圖，即不可能數年來按月如
    期還款，更不可能曾於一個月內即清償一百多萬元。此等事實傳訊戴政寧即可澄
    清，被告亦聲請傳訊對質（請參卷附4.答辯暨聲請調查證據狀及12.20.辯護
    意旨狀），而原審竟怠於傳訊即認定本件為詐欺，致被告等人蒙受冤抑，顯於法
    不合。
    援引二十四年抗字第三六一號判例：「不得上訴於第三審之案件，設第二審法院
    對足生影響於判決之重要證據漏未審酌，即予判決，則判決後復無救濟之途，為
    受判決人利益起見，故特許其聲請再審，以資救濟。」二十七年滬上字第九六號
    判例：「依本法應於審判期日調查之證據未予調查者，為判決違法之原因，但應
    行調查之證據範圍，在同法並未定有明文，該項證據，自係指第二審審判中存在
    之證據，且與待證事實有重要關係，在客觀上認為應行調查者而言。」以及七十
    四年六月十五日（）廳刑（一）字第四五二號函復台灣高等法院：「我國刑事
    案件，第二審法院採覆審制，應為完全重覆之審理，某甲既於第一審法院已提出
    該五項證據，雖於第二審中未重為提出主張，第二審法院未加審酌，即有漏未審
    酌之情事。為此依刑事訴訟法第四百二十一條、第四百二十四條、第四百二十九
    條聲請再審云云。
二、按有罪之判決確定後，為受判決人之利益聲請再審，必其聲請之理由合於刑事訴
    訟法第四百二十條第一項所定情形之一及第四百二十一條有足以影響於判決之重
    要證據漏未審酌者，始准許之；又法院認為無再審理由者，應以裁定駁回之，刑
    事訴訟法第四百三十四條第一項定有明文。次按刑事訴訟法第四百二十一條規定
    ，不得上訴於第三審法院之案件，除前條規定外，其經第二審確定之有罪判決，
    如就足生影響於判決之重要證據漏未審酌者，亦得為受判決人之利益，聲請再審
    。所謂「足生影響於判決之重要證據漏未審酌」，係指當事人於第二審法院判決
    前，所提出之證物，足以影響、變更判決結果，而法院漏未審酌而言。如原審法
    院依調查之結果，本於論理法則、經驗法則，取捨證據後，認定事實者，則不包
    括之。
三、經查：
（一）聲請意旨所指(一)告訴人莊晴富係經營不法地下錢莊，聲請人丁○○係告訴人莊
      晴富不法重利罪嫌下之真正受害者，且聲請人丙○○、甲○○等二人對於莊晴
      富借錢之事，起初並不知情，惟嗣後亦於莊晴富要求下，於公司票上為背書、
      另簽發個人名義之支票、本票予莊某等情，並聲請傳訊莊晴富到庭與被告查證
      對質。然原審、本院前審就此被告等是否詐欺告訴人莊晴富之重要證據漏未審
      酌部分云云。惟卷查本件原確定判決已在理由一中敘明，係以告訴人莊晴富之
      指述、及其提出之支票、退票理由單各七紙、本票四紙、經濟部公司執照、股
      東名冊各一件及聲請人即被告等之供述為據，有八十九年度上訴字第三六八七
      號確定判決影本附卷可參，本院前審依職權本諸論理法則、經驗法則，斟酌取
      捨證據認定事實，並無違法之處，僅斟酌證據後所得之心證不利於受判決人而
      已，與證據未予斟酌有別。聲請人等仍執此理由，聲請再審，自無理由，應予
      駁回。
（二）聲請意旨所指(二)告訴人李惠如為被告公司之會計師，本即對被告公司狀況知之
      甚稔，何來受詐欺之部分云云。惟卷查聲請人等在原確定判決之審理程序中已
      對此為爭執，且原確定判決理由一中詳細敘明，係以告訴人李惠如之指述及其
      提出之支票、退票理由單各九紙、匯款收據七紙、被告等之供述為據，本諸前
      揭說明，並無證據漏未審酌之情事。故聲請人之聲請，不符刑事訴訟法第四百
      二十一條之規定，為無理由，應予駁回。
（三）聲請意旨所指(三)聲請人即被告乙○○於經營公司設廠之初（八十三年間）即向
      告訴人戴振寧借款，均按月攤還，數年間從無跳票或延期還款之情形，直到被
      告公司倒閉後，被告等人清償戴政寧本金已達四百萬元以上。如被告等人於八
      十三年借款時即有意詐欺戴振寧，不可能數年來按月如期還款，此等事實傳訊
      戴振寧即可澄清，被告等人亦聲請傳訊對質，而原審竟怠於傳訊即認定為詐欺
      ，原審有重要證據漏未審酌，因而聲請再審云云。惟按刑事訴訟法第一百七十
      二條既賦予法院就當事人聲請調查之證據決定其應否調查之權，則其倘已盡調
      查之職責，並獲得充分之心證，自無就全部聲請之證據，均有一一予以調查之
      義務（七六台上三三一七判例可資參照）。卷查，原審就聲請人所指(三)部分，
      已傳訊告訴人戴振寧詳為調查，有八十八年五月二十一日訊問筆錄（見原審卷
      (一)第一０三頁）在卷，原審已盡調查之職責，而形成心證，且原確定判決內亦
      說明被告所辯不予採納之理由，是原確定判決並無重要證據漏未審酌之事，有
      卷附八十九年上訴字第三六八七號確定判決可參。揆諸前開判例及說明，聲請
      人之聲請再審，為無理由，應予駁回。
據上論斷，應依刑事訴訟法第四百三十四條第一項，裁定如主文。
中    華    民    國    九十      年      三      月        八          日
                              臺灣高等法院刑事第二十四庭
                                  審判長法  官  陳  貽  男
                                        法  官  李  世  貴
                                        法  官  陳  憲  裕
右正本證明與原本無異。
聲請人乙○○、丁○○如不服本裁定應於收受送達後五日內向本院提出抗告書狀。
其餘不得抗告。
                                        書記官  劉  育  妃
中    華    民    國      九十    年      三        月       九         日


司法院資訊處製作；財團法人民間司法改革基金會備份。
